臺灣屏東地方法院刑事判決　　　　　　　99年度訴字第1285號
公　訴　人　臺灣屏東地方法院檢察署檢察官
被　　　告　潘啟偉
上列被告因違反毒品危害防制條例案件，經檢察官提起公訴（99
年度毒偵字第2510號），嗣因被告就被訴犯罪事實為有罪之陳述
，並聽取當事人之意見後，本院裁定改由受命法官獨任進行簡式
審判程序並判決如下：
    主  文
潘啟偉施用第一級毒品，累犯，處有期徒刑柒月。
    事  實
一、潘啟偉前於民國95年間因施用毒品案件，經本院裁定送觀察
    、勒戒後，認無繼續施用毒品之傾向，於95年8 月10日執行
    完畢獲釋，並經臺灣屏東地方法院檢察署檢察官於95年8 月
    15 日 以95年度毒偵字第1047號為不起訴處分確定。復於96
    年間因施用第一級毒品案件，經本院於96年7 月2 日以96年
    度訴字第442 號判處有期徒刑10月確定，甫於97年1 月20日
    縮刑期滿執行完畢。詎仍不知悔改，基於施用第一級毒品之
    犯意，於98年11月15日中午某時許，在屏東縣潮州鎮潮洲公
    園廁所內，以將海洛因加水置於針筒後注入體內之方式，施
    用第一級毒品海洛因1 次。嗣於99年11月18日，因另犯竊盜
    案件，為臺灣屏東地方法院檢察署檢察官傳喚到案，於有偵
    查犯罪職權之檢察官發覺其犯罪前，即主動承認施用第一級
    毒品海洛因，並同意採尿送驗，而查悉上情。
二、案經臺灣屏東地方法院檢察署檢察官自動檢舉簽分偵案偵查
    起訴。
    理  由
一、本件被告潘啟偉所犯係死刑、無期徒刑、最輕本刑為3 年以
    上有期徒刑以外之罪，其於準備程序中就被訴事實為有罪之
    陳述，經法官告知簡式審判程序之旨，並聽取當事人之意見
    後，本院認為適宜由受命法官獨任進行簡式審判程序。
二、上揭事實，業據被告潘啟偉於檢察官偵訊及本院審理時坦承
    不諱，且被告於偵訊時所採集之尿液檢體，經送請臺灣檢驗
    科技股份有限公司以酵素免疫分析法及氣相層析質譜儀法檢
    驗，結果呈嗎啡陽性反應，有該公司99年1 月14日編號KH20
    09C0000000號濫用藥物尿液檢驗報告1 紙在卷足憑，堪信被
    告上開自白確與事實相符。按施用第一、二級毒品為犯罪行
    為，毒品危害防制條例第10條定有處罰明文，故施用第一、
    二級毒品者，依前揭規定本應科以刑罰，惟基於刑事政策，
    對合於一定條件之施用者，則依同條例第20條、第23條之規
    定，施以觀察、勒戒及強制戒治之保安處分，又毒品危害防
    制條例於92年7 月9 日修正公布，自93年1 月9 日施行，其
    中第20條、第23條將施用毒品之刑事處遇程序，區分為「初
    犯」及「5 年內再犯」、「5 年後再犯」，依其立法理由之
    說明：「初犯」，經觀察、勒戒或強制戒治後，應為不起訴
    處分或不付審理之裁定；經觀察、勒戒或強制戒治執行完畢
    釋放後，「5 年內再犯」者，因其再犯率甚高，原實施之觀
    察、勒戒及強制戒治既已無法收其實效，爰依法追訴或裁定
    交付審理，至於經觀察、勒戒或強制戒治執行完畢釋放後，
    「5 年後再犯」者，前所實施之觀察、勒戒或強制戒治已足
    以遮斷其施用毒品之毒癮，為期自新及協助其斷除毒癮，仍
    適用「初犯」規定，先經觀察、勒戒或強制戒治之程序，從
    而依修正後之規定，僅限於「初犯」及「5 年後再犯」2 種
    情形，始應先經觀察、勒戒或強制戒治程序。倘被告於5 年
    內已再犯，經依法追訴處罰，縱其第3 次（或第3 次以上）
    再度施用毒品之時間，在初犯經觀察、勒戒或強制戒治執行
    完畢釋放5 年以後，已不合於「5 年後再犯」之規定，且因
    已於「5 年內再犯」，顯見其再犯率甚高，原實施觀察、勒
    戒或強制戒治，已無法收其實效，即應依該條例第10 條 處
    罰（最高法院97年度第5 次刑事庭會議決議意旨參照），查
    被告前因施用毒品案件，有如上開事實欄所示觀察、勒戒完
    畢，且於觀察、勒戒執行完畢後5 年內，再犯施用毒品罪受
    科刑判決並執行完畢等情，有臺灣高等法院被告前案紀錄表
    在卷可稽，則被告再犯本件施用毒品罪，依據上開說明，自
    應依法論罪科刑。
三、查海洛因為毒品危害防制條例第2 條第2 項第1 款明定之第
    一級毒品，不得持有及施用，核被告潘啟偉所為，係犯該條
    例第10條第1 項之施用第一級毒品罪。其施用前持有第一級
    毒品海洛因之低度行為，應為其施用第一級毒品海洛因之高
    度行為所吸收，不另論罪。被告前於96年間因施用第一級毒
    品案件，經本院於96年7 月2 日以96年度訴字第442 號判處
    有期徒刑10月確定，甫於97年1 月20日縮刑期滿執行完畢等
    情，有臺灣高等法院被告前案紀錄表1 份在卷可稽，其於受
    徒刑之執行完畢，5 年以內故意再犯本件有期徒刑以上之罪
    ，為累犯，應依刑法第47條第1 項之規定加重其刑。被告於
    98年11月18日檢察官偵訊時，於有偵查犯罪職權之公務員發
    覺其犯罪前，即主動承認施用毒品，並同意採尿送驗而查獲
    等情，有偵訊筆錄可按，堪認被告係對於未發覺之罪自首而
    受裁判，應依刑法第62條前段之規定減輕其刑，並依法先加
    後減。爰審酌被告前經觀察、勒戒後，仍未戒斷其施用毒品
    之惡習，並參酌其素行狀況、犯罪之動機、目的、手段、所
    生戕害其身心情形及犯罪後坦承犯行，態度良好等一切情狀
    ，量處如主文所示之刑。
據上論斷，應依刑事訴訟法第299 條第1 項前段、第273 條之1
第1 項，毒品危害防制條例第10條第1 項，刑法第11條前段、第
47條第1 項、第62條前段，判決如主文。
本案經檢察官林圳義到庭執行職務。
中    華    民    國   100    年    1     月    13    日
                  刑事第一庭    法  官  涂裕洪
以上正本證明與原本無異。
如不服本判決應於收受判決後10日內向本院提出上訴書狀，並應
敘述具體理由；其未敘述上訴理由者，應於上訴期間屆滿後20日
內向本院補提理由書（均須按他造當事人之人數附繕本）「切勿
逕送上級法院」。
中    華    民    國   100    年    1     月    13    日
                                書記官  卓春成
附錄本判決論罪科刑法條全文：
毒品危害防制條例第10條
施用第一級毒品者，處六月以上五年以下有期徒刑。